臺灣臺南地方法院刑事判決　　　　　　　　　　　　　九十年度易字第一一五二號
　　公　訴　人　臺灣台南地方法院檢察署檢察官
　　被　　　告　丙○○
右列被告因誣告案件，經檢察官提起公訴（八十九年度偵字第一二七五三號），本院
判決如左：
    主  文
丙○○無罪。
    理  由
一、公訴意旨略以：被告丙○○明知其所簽發付款人台南郵局，帳號0000000
    0，票號Ｃ0000000號，發票日民國八十八年十一月六日，面額新台幣（
    下同）五萬元之支票，業經其於八十八年九、十月間某日，因向乙○○借款五萬
    元而交予乙○○，並未遺失，竟於八十八年十月二十八日以該張支票遺失為由，
    辦理掛失止付，並向台中縣警察局誣指不特定人犯侵占遺失物罪嫌。因認被告丙○○涉犯刑法第一百七十一條第一項之未指定犯人誣告罪嫌。
二、按犯罪事實應依證據認定之，無證據不得推定其犯罪事實；又不能證明被告犯罪
    者，即應諭知無罪之判決，刑事訴訟法第一百五十四條、第三百零一條第一項分
    別定有明文。又認定不利於被告之事實，須依積極證據，苟積極證據不足為不利
    於被告事實之認定時，即應為有利於被告之認定，更不必有何有利之證據；事實
    之認定，應憑證據，如未能發現相當證據，或證據不足以證明，自不能以推測或
    擬制之方法，以為裁判基礎，最高法院分別著有三十年上字第八一六號、四十年
    台上字第八六號判例可資參照。再按告訴人之告訴，係以使被告受刑事訴追為目
    的，是其陳述是否與事實相符，仍應調查其他證據以資審認；被害人之陳述如無
    瑕疵，且就其他方面調查又與事實相符，固足採為科刑之基礎，倘其陳述尚有瑕
    疵，則在未究明前，遽採為論罪科刑之根據，即難認為適法，最高法院亦分別著
    有五十二年台上字第一三００號、六十一年台上字第三０九九號判例可資參照。
三、本件公訴人認被告丙○○涉犯前罪嫌，無非係以上開支票確係被告於八十八年九
    、十月間某日，因向證人乙○○借款五萬元而交予證人乙○○，又被告與證人乙○○原係男女朋友關係，自八十六、七年間起，即有金錢往來，八十九年七、八
    月間，證人乙○○仍曾匯款予被告等情，業據證人乙○○到庭結證供稱屬實，且
    證人乙○○於八十九年七月十一日，確曾匯款四萬元予被告，有郵政儲金匯業局
    所檢送之郵政劃撥儲金存款單影本附卷可稽。又證人甲○○到庭結證供稱：伊曾
    賣給被告飲料，交易金額約在四、五千元至一萬元之間，一般都是現金交易，有
    時也收支票，自八十八年間起開始有生意往來，印象中被告所交付之支票金額最
    多約二萬元左右，伊與被告沒有做月結的，都是一手交貨一手交錢或支票等語。
    再本件被告申報上開支票之遺失地點為永康交流道附近，有遺失票據申報書影本
    在卷可按，顯不可能如被告所辯證人乙○○曾到伊家中談債務和解事宜，可能被
    他撿到等情，此外，復有上開支票正反面影本及台南市票據交換所退票理由單影
    本一紙、掛失止付票據提示人資料查報表影本一紙在卷足憑，為其所憑論據。訊
    之被告丙○○固坦承系爭支票為其所簽發，並由其於八十八年十月二十八日向台
    南市票據交換所辦理掛失止付程序之事實，惟矢口否認右揭犯行，並辯稱：系爭
    支票確實遺失，並非伊向乙○○借款所簽發，而系爭支票係要付給甲○○用以支
    付向他購買啤酒飲料的費用等語。
四、經查：
  (一)證人乙○○於八十八年十二月三十日警訊時供稱：「（你為何持有上開支票？）
    係票主丙○○一年前向我調借現金新台幣十萬元，迨至八十八年十月初在雲林縣
    虎尾鎮路旁持上開支票給我償還債務。」等語（詳警卷第四頁反面）。其於八十
    九年四月十二日警訊時復供承：「（你認識丙○○多久？有否債務糾紛？）．．
    ．有債務糾紛，她欠我台幣十萬元。」、「（有何證明她欠你債務？）有臺南市
    第一信用合作社後甲分社票號0000000號，八十四年二月二十五日到期，
    帳號０四四五一，面額新台幣十萬元正支票乙張及協議書影本各乙份。」等語（
    詳警卷第十一頁、第十二頁），並提出上開發票日為八十四年二月二十五日、面
    額十萬元之支票影本，及八十七年二月六日被告與伊所簽立，內容為被告積欠伊
    之三十九萬元債務，雙方同意以十四萬元達成和解，被告並當場給付許世昌先生
    所簽發以華僑銀行永康分行為付款人，八十七年八月六日（到）期，同面額支票
    乙紙交付與伊，以為清償之協議書為證（詳警卷第十四頁、第十三頁）；準此，
    依證人乙○○前揭警訊之供述內容，及其提出之支票影本與協議書等情觀之，乙○○顯已明確指訴被告約於八十七年十二月三十日左右（按八十八年十二月三十
    日警訊時供述被告於一年前向其借款）向其調借現金十萬元無訛。
  (二)惟證人乙○○在警訊中上開被告曾於八十七年十二月三十日左右向伊借款十萬元
    ，而持有系爭支票之堅詞指訴。被告固不否認，惟辯稱之前伊欠證人乙○○之三
    十九萬元債務已協議為十四萬元，並已清償完畢等語，核與證人許世昌於九十年
    三月一日偵查中到庭證稱：「（〈提示乙○○、丙○○協議書〉曾簽乙紙十四萬
    元支票給乙○○？）當時是丙○○向我借乙張支票，並言明張女要將十四萬元交
    給我讓我寄入銀行，呈支票影本乙紙。後來張女無法籌款給我而跳票，約到期日
    後十多天，張女交給我十四萬元現金，我就約乙○○在台南火車站見面，我交給
    他十四萬元現金，他將支票交還給我，並將支票當場撕破，未叫乙○○簽立收據
    。」等語（詳臺灣臺南地方法院檢察署八十九年度偵字第一二七五三號卷第四一
    頁）相符，堪認被告此部分之辯詞應係屬實。另證人乙○○嗣於九十年三月六日
    偵查中到庭改稱：「〈提示支票號碼Ｃ0000000號、面額五萬元、發票人
    丙○○〉你為何有這張支票？）約八十八年九、十月間張女到虎尾找我借錢，我
    借他五萬元，並當場交付支票給我。」、「（與丙○○自何時起開始有金錢往來
    ？）自八十六、八十七年。我曾幫她繳會款、票款．．．我都是直接匯入她華僑
    銀行或郵局帳號．．．。」等語（詳前開偵卷第四五頁）；其復於九十年十二月
    二十七日本院調查時翻異前詞供稱：被告以系爭支票向伊借款之確實日期已記不
    清楚，當時沒有其他人在場，另伊均將借款匯入被告華僑銀行或郵局之帳號內等
    語（詳本院卷第九一頁）。基上，證人乙○○就被告向伊借款而交付系爭支票乙
    情，先則稱約於八十七年十二月三十日左右，被告向伊調借現金十萬元，嗣見伊
    主張持有系爭支票之原因關係，業經證人許世昌證述被告業經清償完畢後，乃改
    稱約八十八年九、十月間被告到虎尾向伊借款五萬元，而交付系爭支票，嗣又供
    稱被告向伊借款之時間已記不清楚云云，足見公訴人據以認定被告前揭犯行之證
    人乙○○之證詞，已存有與事實不符及前後不一之瑕疵存在，是得否據其所言而
    為不利於被告之認定，已非無疑。
  (三)證人甲○○於九十年一月十四日偵查中固到庭證稱：「（曾經賣給丙○○飲料之
    類的東西？）是的。交易金額約在四、五千至一萬元之間，一般都是現金交易，
    有時也收支票。自八十八年間起開始有生意往來。」、「（在你印象中，丙○○
    交給你的支票金額最多的是多少？）最多約在二萬元左右。」、「我們都有月結
    的，都是一手交貨一手交錢或支票。」等語（詳前開偵卷第三三頁反面、第三四
    頁）。惟被告於九十年八月二十八日本院調查時庭呈八十八年六月十六日送貨單
    二紙、八十八年七月十二日送貨單四紙，經核算後，被告於八十八年六月十六日
    及同年七月十二日應給付與證人甲○○之貨款，即分別達三萬零五元及五萬九千
    六百二十元，有上開送貨單在卷（詳本院卷第七二頁）可參，證人甲○○於九十
    年八月二十八日及九十一年九月三日分別到庭則證稱：「（對被告本日所提送貨
    單有何意見？）〈提示並告以要旨〉沒有意見。」、「（為何之前證述：沒有超
    過兩萬元？）通常我們交易的金額都是在一、二萬元之間。」、「（背書人「弘
    富行」是否是你們公司？）是我們公司提示的．．．」等語（詳本院卷第六八頁
    、第一九三頁），此外，被告曾開立伊郵局帳號之支票與證人甲○○用以支付貨
    款乙節，亦有郵政儲金匯業局九十一年七月十日管九一字第五五五００六０四四
    號函附背書為「弘富行」之支票三紙在卷（詳本院卷第一七二頁、第一七四頁）
    可憑。因之，證人甲○○於偵查中所為之前揭證詞，衡諸常情因係常人隨時間流
    逝，記憶錯誤或不清所致，故其於偵查中亦僅言及其「印象」中最多約二萬元左
    右，而未予以肯認，從而，亦難持證人甲○○前揭偵查中之證言，遽入人罪。
  (四)證人乙○○雖於八十九年七月十一日匯款四萬元入被告郵局00000000號
    帳號，有郵政劃撥儲金存款單一紙、郵政儲金匯業局九十年三月十五日劃000
    0000─０二四號函檢附之郵政劃撥儲金帳戶對帳單（明細）在卷（詳前開偵
    卷第六十頁、第六六頁）可稽。惟查被告上開郵局帳號八十八年九月至十月間，
    固有二十筆現金存款紀錄，金額由一千元至十二萬元不等；另被告華僑銀行永康
    分行00000000000000號帳戶，於八十八年九月至十月間，僅八十
    八年十月十三日及同年十月十五日各有一筆十萬元及一萬元之存款資料，然均無
    證人乙○○前揭於九十年三月六日偵查中所稱被告約於八十八年九、十月間到虎
    尾向伊借款「五萬元」，並直接匯入被告華僑銀行或郵局帳號之情，有郵政儲金
    匯業局前揭函附之郵政劃撥儲金帳戶對帳單（明細），及華僑商業銀行永康分行
    九十一年九月十日（九一）僑銀永營字第一二六號函附之客戶帳戶往來明細報表
    在卷（詳前開偵卷第五四頁、第五五頁，本院卷第一七八頁、第一七九頁）可憑
    ，益證人乙○○在偵查中供述其係因被告向其借款五萬元，始持有系爭支票一情
    ，尚難採憑。
  (五)被告與其兄張春成，因被告與證人乙○○有感情及債務糾紛，於八十八年二月二
    十二日上午五時許，乙○○前往臺南縣永康市○○○路路旁「阿玉檳榔攤」，因
    收取檳榔貨款事宜與被告起爭執，被告遂教唆張春成及綽號青狂之姓名不詳之成
    年人共同徒手圍毆乙○○，致其受有頭部外傷、胸部鈍傷、左臉頰部擦傷及左眼
    結膜下出血等傷害等情，業經本院於八十九年七月六日，以八十八年度易字第一
    九五八號判處被告有期徒刑三月確定在案，有該刑事判決一份（詳本院卷第一四
    九頁）及臺灣高法院被告全國前案紀錄表在卷可按，再佐以前揭證人乙○○之瑕
    疵供述，及證人乙○○可能因本件而涉及侵占遺失物等罪嫌，故實有可能，且有
    相當合理之懷疑，係因證人乙○○與被告之感情及債務糾葛，而為偏頗及不利於
    被告之供述，準此，要難僅以具有利害關係相對立衝突之證人乙○○之供述遽為
    被告不利之認定。至證人乙○○縱於八十九年七月十一日匯款四萬元入被告前開
    郵局帳號、八十九年間被告復持證人丁○○台南市第七信用合作社之支票向證人
    乙○○調現等情屬實，亦僅能證明八十九年間被告尚有向證人乙○○借款之事實
    ，惟尚難據此推認系爭支票係被告於八十八年九、十月間向證人乙○○借款所持
    交。
五、綜合右開所查事證，系爭支票固為被告丙○○所簽發，並由其於八十八年十月二
    十八日向台南市票據交換所辦理掛失止付程序，惟並無證據可資確切認定被告有
    公訴人所指訴之未指定犯人誣告罪嫌，本件於被告是否涉犯右揭犯行，顯然存在
    合理之懷疑。此外，復查無其他積極證據足資證明被告有前開犯行，揆諸前開說
    明，既不能證明被告犯罪，自應為被告無罪之諭知，爰判決如主文。
據上論斷，應依刑事訴訟法第三百零一條第一項，判決如主文。
本件經檢察官陳俊秀到庭執行職務。
中      華      民      國      九十一    年      十    月    二十三    日
                                          臺灣臺南地方法院刑事第二庭
                                              審判長法官  侯明正
                                                    法官  鄧希賢
                                                    法官  陳金虎
右正本證明與原本無異。
如不服本判決，應於判決送達後十日內，向本院提出上訴狀。（須附繕本）
中      華      民      國      九十一    年      十    月    二十九    日
                                              書  記  官  楊建新
